【裁判字號】    98,交聲,1814
【裁判日期】    981130
【裁判案由】    聲明異議
【裁判全文】
臺灣臺中地方法院交通事件裁定        98年度交聲字第1814號
原處分機關  交通部公路總局臺中區監理所豐原監理站
異  議  人
即受處分人  乙○○
上列受處分人因違反道路交通管理處罰條例案件，對於交通部公
路總局臺中區監理所豐原監理站於九十八年五月八日所為之處分
（豐監稽違字第裁六三－Ｚ00000000號裁決書），聲明
異議，本院裁定如下：
    主    文
異議駁回。
    理  由
一、原處分機關略以：異議人即受處分人（下稱受處分人）乙○
    ○於民國九十八年四月五日十七時四十分許，駕駛車牌號碼
    五Ｎ－三七七七號自小客車，在國道三號公路北向二一三公
    里處，因「利用外側路肩超車」之違規，為內政部警政署國
    道公路警達局第七警察隊員警以公警局交字第Ｚ00000
    000號違反道路交通管理事件通知單舉發；受處分人於九
    十八年四月十五日提出申訴，經原處分機關函覆以：「台端
    五Ｎ－三七七七號車違規（單號：Ｚ00000000）申
    訴乙案，警方舉發並查復違規屬實，本站爰依規為裁罰如說
    明」等語，並於九十八年五月八日以裁監稽違字第裁六三－
    Ｚ00000000號裁決書〈依違反道路交通管理處罰條
    例第三十三條第一項第九款規定〉，裁處受處分人罰鍰新臺
    幣（下同）四千元整，並依同條例第六十三條記違規點數一
    點，逾期則依處罰主文規定處分等語。
二、本件受處分人乙○○則以：本人乙○○於九十八年四月五日
    十七時三十分左右，西行國道六號經霧峰交流道匯入國道三
    號，但因清明假期車多擁擠，欲匯入國道三號時一直無法切
    入主線，故行經匝道終線，前方車輛突然緊急切入國道三號
    主線半台車身後急停，本人跟車於後恐急踩煞車會造成後方
    車輛追撞，也怕車內乘車人員應變不及而受傷，因此當下判
    斷由前車右側通過超越前車後，快速匯入國道三號主線。不
    料匯入後，即由跟車於後方的警車攔檢告發，舉發本人利用
    外側路肩超車違規，且警員取得本人的證件後，隨即關上車
    窗不聽本人說明當下情況，而本人明知警車跟隨於正後方，
    按常理判斷，並不會如此大膽挑戰公權力，利用外側超車，
    實因緊急之應變方式，在此陳述，希望法官明查，爰聲明異
    議云云。
三、按汽車行駛於高速公路，不遵使用限制、禁止、行車管制及
    管理事項之管制規則而未依規定使用路肩者，處汽車駕駛人
    三千元以上六千元以下罰鍰；又汽車駕駛人有上開行為時，
    除依原條款處罰鍰外，並記違規點數一點，道路交通管理處
    罰條例第三十三條第一項第九款、第六十三條第一項第一款
    分別定有明文。另依違反道路交通管理事件統一裁罰基準及
    處理細則第二條第二項之違反道路交通管理事件統一裁罰基
    準表規定，違反道路交通管理處罰條例第三十三條第一項第
    九款行駛高速公路之小型汽車駕駛人違規行駛路肩，期限內
    到案聽候裁決者，處四千元罰鍰，應記違規點數一點。次按
    高速公路及快速公路交通管制規則第八條第一項前段規定：
    汽車行駛高速公路及快速公路，其車道之使用，除因交通事
    故及道路施工依臨時或可移動標誌指示或交通勤務警察指揮
    外，應依設置之交通標誌、標線或號誌之規定。又同規則第
    九條第一項第二款亦規定：「汽車行駛高速公路及快速公路
    ，不得有下列行為：二、在路肩上行駛，或利用路肩超越前
    車或倒車」。是以，汽車行駛於高速公路時，「原則上」均
    不得在路肩行駛，如因交通事故及道路施工需依臨時或可移
    動標誌指示或交通勤務警察指揮，或因現場已設置得行駛路
    肩之交通標誌，方得依該標誌或指示行駛路肩，此除據上開
    法律明文規定甚詳外，亦為一般用路人均應明知之基本高速
    公路駕駛規則。經查：
  (一)本件受處分人乙○○於九十八年四月五日十七時四十分許，
    駕駛車牌號碼五Ｎ－三七七七號自小客車，在國道三號公路
    北向二一三公里處，因「利用外側路肩超車」之違規，為內
    政部警政署國道公路警達局第七警察隊員警以公警局交字第
    Ｚ00000000號違反道路交通管理事件通知單舉發；
    受處分人於九十八年四月十五日提出申訴，經原處分機關即
    交通部公路總局臺中區監理所豐原監理站函覆以：「台端五
    Ｎ－三七七七號車違規（單號：Ｚ00000000）申訴
    乙案，警方舉發並查復違規屬實，本站爰依規為裁罰如說明
    」等語，並於九十八年五月八日以裁監稽違字第裁六三－Ｚ
    00000000號裁決書〈依違反道路交通管理處罰條例
    第三十三條第一項第九款規定〉，裁處受處分人罰鍰四千元
    整，並依同條例第六十三條記違規點數一點等情，有內政部
    警政署國道公路警察局公警局交字第Ｚ00000000號
    舉發違反道路交通管理事件通知單、交通違規陳述單及查詢
    單、交通部公路總局臺中區監理所豐原監理站九十八年五月
    五日中監豐字第０九八０００七一四四號函及豐監稽違字第
    裁六三─Ｚ00000000號裁決書各一紙在卷可稽。
  (二)受處分人雖以上開情詞置辯，惟其確有前開違規情節，業經
    內政部警政署國道公路警察局第七警察隊以九十八年四月三
    十日公警七交字第０九八０七七一一０三號函稱：『依據高
    速、快速公路交通管制規則第九條第一項第二款：「汽車行
    駛高速公路，不得在路肩上行駛」訂有明文，駕駛人自得依
    規定車道行駛，本案查據執勤人員稱：渠等執行巡邏勤務時
    ，於國道三號北向二一三公里處，親眼目睹案內車輛違規行
    駛路肩，違規事實明確，乃開啟警示燈，方予以攔停，並告
    知違規事實，依法製單舉發」等語甚明，有上開函文一紙在
    卷可憑。此外，本件證人即原舉發機關之執勤員警丙○○亦
    於九十八年七月二十七日在本院具結證稱：「（問：請說明
    當天經過？）當時約在本件製單前五分鐘，國道三號是全線
    塞車，我是駕駛警車偕同高警員（甲○○）從國道六號西向
    接國道三號主線要往北行駛，我們當時是從國道六號進入連
    接道路，準備匯入國道三號，當時在連接道路上車速均為三
    十到四十公里，在今日庭呈之第一張相片裡顯示的就是連接
    道路連接主線的終點，主線上的標示是二一三‧六公里，我
    們警車是行駛於路肩上，並在二一三‧五公里處看到受處分
    人的車輛從二一三‧四公里處的主線上出來到路肩，我們警
    車發現後，就跟在後面，到了二一三‧一公里處，該車發現
    警車就馬上插回主線道的最外側車道，我們警車就將該車引
    導到路肩上，並告知其行駛路肩係違規。我們攔檢的位置距
    離二一三‧一公里處不遠，約幾公尺而已。」、「（問：在
    第一張圖上，有槽化線，之後就是一般的快車道與路肩的分
    隔線，你們發現受處分人的車輛時，是否已經過了該槽化線
    的位置？）過了。」、「（問：你確認看到受處分人是從主
    線道上變換車道到右側路肩？）是的。」、「（問：受處分
    人說當天他是從引道要匯入國道三號的主線道前，因為前車
    緊急煞車，導致他必需開到路肩上，才不致於讓後座乘客反
    應不及，有何意見？）當時該路段從下午二點多就塞到傍晚
    ，對駕駛人而言，這樣的路況已經持續一段時間，應該沒有
    臨時或緊急到要走路肩的情形，而且該路段當時也沒有發生
    事故，沒有道路維修，並沒有開放路肩之行駛。」、「（問
    ：受處分人說的是有前車在要從引道匯入主線道前，緊急煞
    車，有何意見？）當時塞車沒錯，我們確實是行駛於路肩上
    時（那時已經離開引道）發現受處分人違規。我沒有看到受
    處分人的車輛有何因緊急煞車而必需行駛到路肩的車況。當
    時我們的車輛確實已經離開槽化線的尖端，來到主線道旁邊
    的路肩上。」等語，有本院九十八年七月二十二日訊問筆錄
    、員警庭呈之警察隊交通事故現場草圖、光碟各一份、現場
    拍攝及攔檢地點相關位置相片共五張在卷可佐，足見本件違
    規行為係前開警員當場親眼所見發覺進而加以取締者，且其
    所證舉發上開違規事實經過乃屬具體明確，當無虛偽不實之
    虞。又受處分人於本院訊問時陳稱：「（問：當天要進入主
    車道時，在引道上的車流狀況如何？）當天主線道的確是車
    流量大，車速慢，而我在引道上的車速也是在四十公里左右
    。前方、後方均有車輛等著要匯入主線道。」、「（問：如
    果在這種車速的情況下，何以會有煞避不及的問題？）我這
    樣做，是為了怕車上的乘客有前傾反應不及的現象。怕他們
    不舒服。」、「（問：到底在那種情況下，你有無辦法煞車
    而不撞到前車？）可以，但我純粹是怕後車的乘客反應不及
    。」等語，顯與上開員警證述受處分人於違規當時並無何須
    行駛路肩之緊急情況等語互核相符。況查，高速公路設置路
    肩，本即供緊急目的使用，而屬維護公共利益所必要，且路
    肩之通暢與否，攸關緊急事故之處理，甚且影響重傷、重症
    患者之救援時間，絕非可依駕駛人之片面判斷而可任意使用
    者，縱因前方車輛有緊急煞車之情事，行車駕駛人本即負有
    應與前車保持安全距離並隨時注意車前狀況之義務，則受處
    分人既仍保有安全距離得以採取煞車之因應措施，尚不得據
    此以認其具有緊急目的之使用，受處分人於未具前揭法定情
    事而行駛路肩超車，即有違反規定之情形，況任何用路人，
    不能因車輛擁擠，即可枉顧交通法規之規範，否則交通法令
    形同具文。再者，本件值勤員警丙○○與受處分人素不相識
    ，亦無宿怨，本院經查亦無任何證據足資證明執勤員警有捏
    造事實、違法取締之情事，則執勤警員本其加強道路交通管
    理、維護交通秩序、確保安全職責所為之舉發，自應受到合
    法、正確而真正之推定，堪認受處分人行駛高路公路利用外
    側路肩超車之行為屬實。受處分人亦無法提出任何對其有利
    之證據供本院參酌，其上開所辯，要屬卸責之詞，不足採信
    。從而，原處分機關依道路交通管理處罰條例第三十三條第
    一項第九款、第六十三條第一項第一款規定及違反道路交通
    管理事件統一裁罰基準表，就受處分人行駛高速公路違規使
    用路肩之行為裁處罰鍰四千元並記違規點數一點，核無違誤
    ，本件受處分人之異議為無理由，應予駁回。
據上論斷，應依道路交通管理處罰條例第八十七條、道路交通案
件處理辦法第十九條，裁定如主文。
中    華    民    國    98    年    11    月    30    日
                    交通法庭    法  官  林學晴
上正本證明與原本無異。
如不服本裁定應於送達後五日內向本院提出抗告狀。
                                書記官  簡雅文
中    華    民    國    98    年    11    月    30    日


司法院資訊處製作；財團法人民間司法改革基金會備份。
